【裁判字號】    90,訴,6971
【裁判日期】    901226
【裁判案由】    違反道路交通管理處罰條例
【裁判全文】
臺北高等行政法院裁定                              九十年度訴字第六九七一號
    原      告  甲○○
    被      告  臺北市交通事件裁決所
    代  表  人  乙○○（所長）
右當事人間因違反道路交通管理處罰條例事件，原告不服臺北市政府中華民國八十九
年十月十三日府訴字第八九０九五０七一００號訴願決定，提起行政訴訟，本院裁定
如左：
    主  文
原告之訴駁回。
訴訟費用由原告負擔。
    理  由
一、事實概要：緣原告所有之ＢＹ─六二二九號自用小客車，於民國（以下同）八十
    九年六月九日十時五十六分行經台北市○○路○段，違反禁止標線、任意變換車
    道，經依採證照片，認有違反道路交通管理處罰條例第六十條第二項第三款規定
    ，由台北市政府警察局以八十九年七月十七日北市警交大字第ＡＩ000000
    0號違反道路交通管理事件通知單予以舉發。原告不服，分別向被告及台北市政
    府提起申訴，經被告以八十九年九月十九日北市裁四字第八九七一０一六四００
    號函復略以：「本案經本所函轉舉發單位查復，舉發單位已函覆在案，本所依據
    陳述之理由，並參酌舉發單位意見，認定本案舉發無誤，仍違反道路交通管理相
    關法令，爰依道路交通管理處罰條例第六十條第二項第三款處分。」並作成八十
    九年十月十三日北市裁三字第車裁二二─ＡＩ0000000號裁決書在案。台
    北市政府則以八十九年十月十三日府訴字第八九０九五０七一００號決定書以程
    序不合為由，駁回訴願。原告仍有未服，遂提起本件行政訴訟，請求（一）撤銷
    被告八十九年九月十九日北市裁字四第八九七一○一六四○○號書函。（二）撤
    銷被告八十九年十月十三日北市裁三字第車裁二二ＡＩ－0000000號裁決
    書（三）請准予辦理車籍之更新登記及行車執照、駕駛執照之地址變更。（四）
    撤銷相關電腦建檔登記（不遵守道路交通標誌、標線、標號之指示）（五）、賠
    償新台幣三千六百元之文件複印、郵資、時間及精神上之損失。
    二、本院論斷：
    （一）按「受處分人不服第八條主管機關所為之處罰得於接到裁決之翌日起十五
          日內，向管轄地方法院聲明異議。法院受理前項異議，以裁定為之。不服
          第二項之裁定，得為抗告。但不得再抗告。」為道路交通管理處罰條例第
          八十七條所明定。次按「人民對於中央或地方機關之行政處分，認為違法
          或不當，致損害其權利或利益者，得依本法提起訴願。」固為訴願法第一
          條第一項前段所規定，但同項但書亦規定：「但法律另有規定者，從其規
          定。」是上開交通事件之受處分人對行政機關之處罰而不服者，應由普通
          法院之交通法庭審理，而非如一般行政爭訟事件循訴願、行政訴訟程序，
          請求救濟。又訴訟事件不屬行政法院之權限者，行政法院應以裁定駁回原
          告之訴，行政訴訟法第一百零七條第一項第一款亦定有明文。
    （二）本件原告所有之ＢＹ─六二二九號自用小客車，於民國（以下同）八十九
          年六月九日十時五十六分行經台北市○○路○段，違反禁止標線、任意變
          換車道，經依採證照片，認有違反道路交通管理處罰條例第六十條第二項
          第三款規定，由台北市政府警察局以八十九年七月十七日北市警交大字第
          ＡＩ0000000號違反道路交通管理事件通知單予以舉發，並經被告
          作成八十九年十月十三日北市裁三字第車裁二二─ＡＩ0000000號
          裁決書在案。原告就被告所為之裁決如有不服，揆諸首揭規定，應向普通
          法院之交通法庭提起救濟，本院並無審判權。原告提起本件行政訴訟，其
          訴之聲明（一）請求撤銷被告八十九年九月十九日北市裁四字第八九七一
          ０四００號函云云，經查，原告因涉有前述違規事實，經台北市政府警察
          局以八十九年七月十七日北市警交大字第ＡＩ0000000號違反道路
          交通管理事件通知單逕行舉發，並通知原告於八十九年八月十日至被告公
          務所所在地聽候裁決。原告不服該項舉發，乃提出申訴。查前述舉發通知
          書核屬通知原告違規之事實，應到案候裁，並未發生裁罰之法律效果。而
          前述被告八十九年九月十九日北市裁四字第八九七一０四００號函係被告
          就原告之申訴所為之答覆，其內容指原警察機關之舉發並無不合，認定原
          告有違規之情事，應持本函件至該所第二課繳納九百元之罰鍰，逾期以最
          高額罰鍰逕行裁決等語，稽其內容，實係對原告為裁決處分，依前述說明
          ，原告如有不服，應向普通法院之交通法庭提起救濟，本院並無審判權。
          又其訴之聲明（二）請求撤銷被告八十九年十月十三日北市裁三字第車裁
          二二─ＡＩ0000000號裁決書，查本號裁決書係因原告未依前述裁
          決所示，繳納九百元罰鍰，乃除命限期繳納同額罰鍰外，逾期不繳納者，
          另為吊扣或吊銷牌照之處置，核其內容為另一裁決，參諸前開說明，其有
          不服，亦應向普通法院之交通法庭請求救濟此部分，原告起訴為不合法，
          應予駁回。
      (三)另原告請求辦理變更或撤銷相關車輛登記及電腦鍵檔資料（違規之登記）
          部分，按行政訴訟法第五條規定，人民因中央或地方機關對其依法申請之
          案件，予以駁回，或未於一定期間內為作為，而認為其權利或法律上利益
          受損害者，經依訴願程序後，得向高等行政法院請求命該機關應為行政處
          分或為一定內容之行政處分。原告請求被告為相關之變更登記，或所掌有
          之電腦資料之修改，行政機關仍有審酌其是否符合有關規定之權限，核屬
          請求行政機關為一定之行政處分，非僅請求為事實行為而已，原告應先向
          行政機關申請而未獲准後，始得經訴願程序，向本院提起行政訴訟。其未
          經前開程序，逕向本院起訴，於法亦有未合。
    （四）至於原告訴之聲明第五項請求被告應賠償其影印文件、郵資、交通支出及
          精神上損害賠償等，並引用國家賠償法第二條第二項規定「公務員於執行
          職務行使公權力時，因故意或過失不法侵害人民自由或權利者，國家應負
          賠償責任」為其請求之依據。惟按國家損害賠償之訴，除依本法規定外，
          適用民事訴訟法之規定，國家賠償法第十一條定有明文。故國家賠償事件
          應依民事訴訟法之規定，向民事法院起訴，始為適法，本院並無審判權，
          原告向本院起訴請求，亦不合法。
三、據上論結，本件原告之訴為不合法，依行政訴訟法第一百零七條第一項第一款、
    第十款、第一百零四條、民事訴訟法第九十五條、第七十八條，裁定如主文。
中    華    民    國      九十      年    十二        月    二十六      日
                            臺 北 高 等 行 政 法 院  第四庭
                                           審 判 長  法  官  張瓊文
                                                     法  官  黃清光
                                                     法  官  劉介中
右為正本係照原本作成。
如不服本判決，應於送達後二十日內，向本院提出上訴狀並表明上訴理由，如於本判
決宣示後送達前提起上訴者，應於判決送達後二十日內補提上訴理由書（須按他造人
數附繕本）。
中    華    民    國      九十      年    十二        月    三十一      日
                                                     書記官  蕭秀琴


司法院資訊處製作；財團法人民間司法改革基金會備份。
